【裁判字號】    98,交聲,1667
【裁判日期】    980507
【裁判案由】    聲明異議
【裁判全文】
臺灣臺中地方法院交通事件裁定        98年度交聲字第1667號
原處分機關  交通部公路總局臺中區監理所豐原監理站
異  議  人
即受處分人  甲○○
上列受處分人因違反道路交通管理處罰條例案件，對於交通部公
路總局臺中區監理所豐原監理站於民國98年4月27日所為之處分
（豐監稽違字第裁63-Z00000000號裁決書）聲明異議，本院裁定
如下：
    主    文
原處分關於裁處吊扣汽車駕駛執照拾貳個月部分撤銷。
前項撤銷部分，甲○○汽車駕駛人駕駛汽車，經測定酒精濃度超
過規定標準，吊扣小型車普通駕駛執照壹年。
    理    由
一、原處分機關略以：受處分人即異議人甲○○（下稱異議人）
    駕駛車牌號碼2789-FB號自小客車，於民國98年4月26日21時
    2分許，在國道四號高速公路西向9公里處，因「酒後駕車，
    酒測值為0.38MG/L」之違規，而為警開單告發，該站遂依道
    路交通管理處罰條例第35條第1項第1款之規定，於98年4月2
    7日以豐監稽違字第裁63-Z00000000號裁決書，裁處異議人
    罰鍰新台幣1萬9千5百元，吊扣汽車駕駛執照12個月，並施
    以道安講習等處分（罰鍰已於98年4月27日繳納），駕駛執
    照限於98年5月27日前繳送，逾期不繳送者，則依該裁決書
    處罰主文裁處云云。
二、異議人聲明異議意旨則為：道路交通管理處罰條例第68條業
    經修正刪除吊扣各級駕照，本人因駕駛自小客車違規，而監
    理機關竟吊扣本人之普通大貨車駕駛執照，顯有不當，並違
    反行政程序法第7條之規定意旨，爰請求撤銷原處分中關於
    吊扣普通大貨車駕駛執照1年之部分等語。
三、按汽車駕駛人飲用酒類後其吐氣所含酒精濃度超過每公升0.
    25毫克或血液中酒精濃度超過百分之0.05以上者，不得駕車
    ；又汽車駕駛人，駕駛汽車經測試檢定，有酒精濃度超過規
    定標準者，處新臺幣15000元以上60000元以下罰鍰，並當場
    移置保管該汽車及吊扣其駕駛執照1年；以上各為道路交通
    安全規則第114條第2款及道路交通管理處罰條例第35條第1
    項第1款所明定。另按94年12月14日修正前之道路交通管理
    處罰條例第68條固明定：「汽車駕駛人，因違反本條例及道
    路交通安全規則之規定，受吊扣或吊銷駕駛執照處分時，吊
    扣或吊銷其持有各級車類之駕駛執照」，惟此條文業經修正
    為：「汽車駕駛人，因違反本條例及道路交通安全規則之規
    定，受吊銷駕駛執照處分時，吊銷其持有各級車類之駕駛執
    照」，並自95年3月1日起施行；而其修正理由乃舊法將違法
    或違規駕駛人所持有各級車類之駕駛執照一併吊扣或吊銷，
    失之苛酷，影響人民工作及生活甚鉅，故依修正後該條例第
    68條所定，受吊扣駕駛執照之處分時，即不再吊扣其所持有
    各級車類之駕駛執照，僅於受吊銷駕駛執照處分時，始吊銷
    其持有各級車類之駕駛執照，而限縮原條文之適用範圍。
四、經查：
（一）上列異議人甲○○駕駛車牌號碼2789-FB號自小客車，於
      民國98年4月26日21時2分許，在國道4號高速公路9公里處
      ，經警測得其酒測值為0.38MG/L，而開單告發，後經原處
      分機關依道路交通管理處罰條例第35條第1項第1款之規定
      ，於98年4月27日以豐監稽違字第裁63-Z00000000號裁決
      書，裁處異議人罰鍰1萬9千5百元、吊扣汽車駕駛執照12
      個月，並施以道安講習等情節，有內政部警政署國道公路
      警察局舉發違反道路交通管理事件通知單、交通部公路總
      局臺中區監理所豐原監理站違反道路交通管理事件裁決書
      等影本各1件在卷可憑，並為異議人所不爭執，而足認屬
      實。
（二）又本件異議人上開違規行為係發生於98年4月26日，自應
      適用修正後之道路交通管理處罰條例第68條之規定。且修
      正後道路交通管理處罰條例第68條之規定，既將「吊扣」
      等字刪除，則依上開說明，異議人受吊扣駕駛執照處分時
      ，即不得再吊扣其持有各級車類之駕駛執照。故原處分機
      關於作成吊扣駕駛執照處分時，應就行為人所應吊扣之駕
      駛執照種類予以限定，始符合依法行政原則。而異議人為
      本件違規行為時，係駕駛普通小型車，此有上開舉發違反
      道路交通管理事件通知單影本1紙附卷可憑，是揆諸前開
      說明，其依法所受之處分應為限制其駕駛普通小型車之權
      利，即應吊扣其小型車普通駕駛執照，而不能越級限制其
      駕駛普通大貨車之權利。
（三）另公路機關因汽車駕駛人取得高1級車類之駕駛資格者，
      應換發駕駛執照，並准其駕駛較低級車類之車輛，而已領
      有大貨車駕駛執照者，得駕駛小型車、輕型機器腳踏車，
      此為道路交通安全規則地61條第1項第3款所明文。而於現
      行實務上基於1人1照原則僅逐級核給汽車駕駛執照1張，
      致持有大貨車普通駕駛執照者，因駕駛普通小型車違規，
      而須吊扣小型車普通駕駛執照時，產生技術層面之困難，
      惟行政機關本應時時因應法令之變更，而精進其行政執行
      成效，斷不得因技術層面之困難，即置立法修正通過之條
      文不予遵守適用，甚或逾越比例原則，逕吊扣其持有各級
      車類之駕駛執照，侵害異議人之工作權，是此執行技術層
      面之問題，尚難據為原處分並無不當之理由，而苛求受處
      分人容忍，併此敘明。
五、綜上所述，本件原處分機關未審酌吊扣「汽車駕照」12個月
    所生之法律效果，將對異議人所持有各級駕駛執照12個月之
    生活及工作權利均影響甚鉅，而與前開修正意旨有違。原處
    分逕為吊扣「汽車駕照」12個月部分之裁決，確有違誤，本
    件聲明異議為有理由，應由本院將原處分中關於吊扣「汽車
    駕照」12個月部分之裁罰撤銷，並就該撤銷部分改諭知如主
    文第2項所示之處分。至原處分機關另裁處異議人罰鍰及施
    以道安講習等部分，於法尚無不合，且依受處分人聲明異議
    要旨，亦僅針對吊扣汽車駕照部分聲明異議，而不及於此外
    之部分，故本院未予審酌，併予敘明。
據上論斷，應依道路交通管理處罰條例第87條第2項，道路交通
案件處理辦法第20條，裁定如主文。
中    華    民    國    98    年    5     月    7     日
                  交通法庭  法  官  莊深淵
上正本證明與原本無異。
如不服本裁定，應於送達後五日內，向本院提出抗告狀。（應附
繕本）
                            書記官  吳彩華
中    華    民    國    98    年    5     月    7     日


司法院資訊處製作；財團法人民間司法改革基金會備份。
